【裁判字號】    99,交聲,52
【裁判日期】    990129
【裁判案由】    違反道路交通管理處罰條例聲明異議
【裁判全文】
臺灣桃園地方法院交通事件裁定          99年度交聲字第52號
原處分機關  交通部公路總局新竹區監理所
異  議  人
即受處分人  甲○○
上列受處分人因違反道路交通管理處罰條例案件，對於交通部公
路總局新竹區監理所桃園監理站中華民國98年12月25日所為之處
分（原處分案號：桃監裁罰字第裁52－DB0000000 號）聲明異議
，本院裁定如下：
    主  文
異議駁回。
    理  由
一、原處分意旨略以：異議人即受處分人甲○○於民國98年12月
    1 日凌晨，駕駛車牌號碼441 —XR號營業用小客車，沿桃園
    縣八德市○○街往市公所方向行駛，嗣於同日凌晨3 時29分
    許（舉發通知單誤載為3 時13分），在行經福國街與建國路
    之有燈光號誌管制之交岔路口時闖紅燈，而經桃園縣政府警
    察局八德分局廣興派出所員警攔停，並以異議人有「闖紅燈
    」之違規事實為由，開立桃警局交字DB0000000 號舉發違反
    道路交通管理事件通知單予以當場舉發，且將舉發通知單交
    付於異議人收受。異議人於舉發通知單上所載應到案日期前
    向交通部公路總局新竹區監理所桃園監理站（下稱原處分機
    關）提出申訴，經原處分機關函請舉發機關調查結果，認異
    議人確有前述違規行為，乃依道路交通管理處罰條例第53條
    第1 項、第63條第1 項，違反道路交通管理事件統一裁罰基
    準及處理細則第41條、第43條、第44條、第67條之規定，於
    98 年12 月25日以桃監裁罰字第裁52－DB0000000 號裁決書
    ，裁處罰鍰新臺幣（下同）2,700 元，並記違規點數3 點。
二、異議意旨略以：其當時駕車由福國街欲行駛進入建國路時，
    福國街行向之號誌雖係紅燈，惟同時亦亮有可直行之指示號
    誌，係因員警駕車由左方建國路行駛而來，未見有上開可直
    行之號誌，始會誤認其闖紅燈；又本件確實之違規時間係凌
    晨3 時29分，員警卻在舉發通知單上記載3 時13分，亦可證
    員警確係誤判，為此聲明異議云云。
三、按汽車駕駛人，行經有燈光號誌管制之交岔路口闖紅燈者，
    處1,800 元以上5,400 元以下罰鍰，並記違規點數3 點，道
    路交通管理處罰條例第53條第1 項、第63條第1 項第3 款分
    別定有明文。
四、經查：
    (一)本件異議人違規地點乃係一雙岔路口，即若由建國路（靠
      近市公所方向）行駛至與福國街之交岔路口時，直行即為
      福國街，而右轉則仍係建國路（往介壽路方向），合先敘
      明。
    (二)上開違規事實，業據證人即舉發本件違規之員警曾至譁於
      本院訊問中具結證稱：渠當時係駕車沿建國路由介壽路方
      向往市公所方向行駛以執行巡邏勤務，嗣於行經距離與福
      國街之交岔路口約20公尺時，因渠行向之號誌為綠燈，卻
      仍見異議人駕駛上開車輛由福國街直行進入建國路，渠即
      認定異議人闖紅燈明確，乃立即加速上前攔停舉發。而因
      異議人當場不斷爭執其係因見有可直行進入建國路之指示
      號誌始會前進，渠乃帶同異議人前往派出所觀看監視錄影
      畫面，並再返回違規現場比對號誌時相，而該路口之時相
      確如渠所述，若建國路往市公所之行向為綠燈時，則福國
      街往建國路之行向必為紅燈，且不會有可直行進入建國路
      之指示號誌等語綦詳。而證人曾至譁為取締交通違規之公
      務員，渠為達維護交通秩序、安全之行政目的而依法執行
      公權力，與異議人素不相識，衡情當已無甘冒須負擔刑事
      責任之風險，故意誣指異議人違規之必要，且按考量交通
      違規行為又多屬迅速、稍縱即逝及不可回復等特性，舉發
      機關或原處分機關若能提出更多之法定證據方法，例如人
      證、書證、物證等證據資料以供司法審查之交通法庭加以
      判斷該交通違規行為之存否，自屬允當，惟若因前揭交通
      違規行為特性而無法提供更多相關之書證、物證時，則舉
      發員警於司法審查之訴訟程序上立於證人之地位而證述其
      當時親身目擊及見聞之交通違規行為經過，亦屬於法定證
      據方法之一之人證證述，於法亦不有違，至於舉發員警立
      於證人之地位所為之證述是否可採，此乃交通法庭依經驗
      及論理法則判斷其證明力為何而得否採擇之心證層次，斷
      不可以舉發員警作為證人之所述，因不可能反於其先前所
      為舉發而認均不可採，而全盤否定其立於證人地位所為之
      陳述。揆上開說明，本件證人曾至譁既於本院訊問中居於
      證人之地位，具結陳述其所親身目擊、見聞異議人之上開
      違規事實，本院認自足以擔保其證詞之憑信性，堪認其前
      揭證述，確屬可採；又經本院依職權向桃園縣政府函詢該
      路口之交通號誌變化過程後，該路口除因尖峰、離峰時段
      而導致各行向綠燈秒數有所不同外，由星期一至星期日均
      係採用相同之行車管制號誌時制，亦即：「時相一：建國
      路往介壽路方向亮紅燈及箭頭燈與建國路往市公所方向亮
      綠燈，其餘皆為紅燈；時相二：建國路往介壽路方向亮綠
      燈與福國街往市公所方向亮紅燈及右轉燈，其餘皆為紅燈
      ；時相三：福國街往市公所方向亮綠燈與972 巷亮綠燈，
      其餘皆為紅燈」，有桃園縣政府99年1 月5 日府交工字第
      0990018503號函所附該路口行車管制號誌時制計畫在卷可
      稽，此亦與證人上開所證稱之若建國路往市公所方向亮綠
      燈時，福國街行向之號誌必係紅燈且無法直行進入建國路
      等語相符，是異議人猶持前詞辯稱其係因見有可直行建國
      路之指示號誌始駕車通過上開交岔路口，並未闖紅燈云云
      ，即不足採信。
    (三)次查：本件之舉發通知單雖記載違規時間係3 時13分，惟
      證人曾至譁亦證稱：渠於將異議人攔停之際，異議人即一
      再爭執其並未闖紅燈，故待其填製舉發通知單予以舉發時
      ，已無法確認異議人實際違規之時間，僅得依當下之時間
      往前推測大概之時間，係因事後經渠查看監視錄影畫面後
      ，才確認違規時間係3 時29分許等語，而本院審酌證人此
      部分之證述尚與常情無違，是異議人執此辯稱證人之視力
      欠佳，足證確係誤判其闖紅燈云云，亦非可採。
五、綜上所述，異議人確有上開違規行為，又原處分機關依道路
    交通管理處罰條例第53條第1 項、第63條第1 項第3 款、違
    反道路交通管理事件統一裁罰基準及處理細則，以及違反道
    路交通管理事件統一裁罰基準表所載之裁罰標準相關規定，
    裁處異議人罰鍰2,700 元，並記違規點數3 點，經核亦無違
    誤，是本件異議為無理由，自應予駁回。
據上論斷，應依道路交通管理處罰條例第87條第2 項、道路交通
案件處理辦法第19條，裁定如主文。
中    華    民    國    99    年    1     月    29    日
                          交通法庭    法  官  蘇昌澤
以上正本證明與原本無異。
如不服本裁定，應於裁定送達後5 日內向本院提出抗告狀。
                                      書記官  李佳穎
中    華    民    國    99    年    2     月    1     日

司法院資訊處製作；財團法人民間司法改革基金會備份。
